臺灣臺中地方法院刑事判決　　　　　　　　　　　　　九十一年度自字第一七二號
　　自　訴　人　甲○○○有限公司　設臺中市西屯區○○○街二之三號三樓
　　代　表　人　唐政玉
　　代　理　人　丁○○
　　被　　　告　丙○○
右列被告因違反動產擔保交易法案件，經自訴人提起自訴，本院判決如左：
    主  文
丙○○動產擔保交易之債務人，意圖不法之利益，將標的物遷移，致生損害於債權人
，處拘役貳拾日，如易科罰金，以參佰元折算壹日。
    事  實
一、丙○○前於民國（下同）八十一年間因違反肅清煙毒條例等案件，經臺灣高等法
    院臺中分院判處應執行有期徒刑三年三月確定，於八十五年三月二十八日假釋期
    滿執行完畢（未構成累犯），又於九十年二月三日，以動產擔保交易之附條件買
    賣方式，向甲○○○有限公司（下稱久玖公司），購買車牌號碼ＧＷ五─八四二
    號機車一輛，其係動產擔保交易之債務人，購買總價為新臺幣（下同）七萬元，
    除繳付自備款七千元外，餘款六萬三千元，分十二期付款，自九十年三月十五日
    起至九十一年二月十五日止，每月一期，每月十五日付款，前六期每期應付款六
    千五百元，後六期每期應付款四千元，並約定標的物存放處所為臺中縣大雅鄉○
    ○路四七九巷六號居處，於價款付清前，前開機車仍屬久玖公司所有，不得任意
    遷移、出賣、出質、移轉、抵押或為其他處分。詎丙○○自九十年三月十五日第
    一期起即拒不繳納各期分期款，且意圖不法之利益，自九十年十二月間即將標的
    物遷移前開存放處所，使久玖公司追索無著，受有損害。
二、案經久玖公司提起自訴。
    理  由
一、訊據被告丙○○對於右揭時地與久玖公司訂立分期付款買賣機車，且其購得機車
    僅支付自備款，又自九十年十二月至九十一年一月中旬止將機車遷離約定住處之
    事並不否認，惟矢口否認有意圖為不法利益之犯意，辯稱：車子買的時候，具保
    人說要付錢，他沒有付也沒有告訴我，我也不知道他沒有付錢云云。惟查，被告
    右揭時地分期付款向自訴人購買機車，又均未支付分期款之事，業據被告及自訴
    人陳明在卷，且查，被告除依一般日常使用外，確自九十年十二月間起至九十一
    年二月間有將機車遷移約定之存放處所，亦據被告陳明：我在年底十二月左右有
    離開過，今年二月中旬才回來，那段時間我去福建，機車我寄放在朋友家，我機
    車借她們騎等語（九十一年七月二十九日本院訊問），核與自訴代理人丁○○之
    指訴：我在九十一年二月間有去標的物存放地點察看，我沒看到車子（指本件機
    車），該處是平房，房子周圍都有察看到等語相符（九十一年三月二十五日本院
    訊問），被告均未依約繳納分期款，復將機車遷移約定存放處所，使自訴人亦無
    法查獲而取回機車，其具為自己不法利益之意圖，且致生損害於自訴人甚明，此
    外，並有附條件買賣契約書及久玖公司之公司執照、營利事業登記証在卷可佐，
    被告違反動產擔保交易法第三十八條之犯行甚明。被告雖辯稱：買車時，具保人
    說要付錢，不知道具保人未付分期款云云，惟查，本件附條件買賣之買方既係被
    告，則被告即係支付分期款義務之當事人，被告自難以與他人有代為付款之約定
    而卸免責任，被告與具保人乙○○同住於本件約定機車存放地點即臺中縣大雅鄉
    ○○路四七九巷六號，業據自訴代理人丁○○陳述在卷，再參以具保人乙○○於
    本件附條件買賣契約書、刑事保證書所載之地址均係月祥路上址，足見具保人乙
    ○○確與被告同住上址，且該機車日常均由被告使用，亦據被告陳明在卷，則被
    告對有無支付機車分期款，理應知之甚詳，豈可能對每期分期款均未支付並不知
    情，所述顯與常理有違，不足採信。事証明確，被告右揭違反動產擔保交易法犯
    行，堪予認定。
二、核被告丙○○將購自久玖公司之機車遷移之所為，係犯動產擔保交易法第三十八
    條之動產擔保交易之債務人將標的物遷移，致生損害債權人罪。又查，被告前於
    八十一年間因違反肅清煙毒條例等案件，經臺灣高等法院臺中分院判處應執行有
    期徒刑三年三月確定，於八十五年三月二十八日假釋期滿執行完畢，有臺灣臺中
    地方法院檢察署刑案資料查註紀錄表、臺灣高等法院被告全國前案紀錄表在卷可
    佐，再查，動產擔保交易法第三十八條以「將標的物遷移」為構成要件，是被告
    本件違反動產擔保交易法第三十八條犯行之犯罪時間，應係自其將機車遷移之時
    間即九十年十二月間起算，是距被告前開違反肅清煙毒條例案件之假釋期滿執行
    完畢日期八十五年三月二十八日，顯已逾五年時間，是被告本件犯行自不構成累
    犯，併此敘明。爰審酌被告以分期付款方式購買車輛，其對分期款項均未繳納，
    即將機車遷移約定地點，且其犯罪之動機、目的、手段、犯罪所得之利益、犯罪
    所致之損害等一切情狀，量處如主文所示之刑，並諭知易科罰金之折算標準。
據上論斷，應依刑事訴訟法第三百四十三條、第二百九十九條第一項前段，動產擔保
交易法第三十八條，刑法第十一條前段、第四十一條第一項前段，罰金罰鍰提高標準
條例第一條前段、第二條，判決如主文。
中      華      民      國    九十一    年      八      月     十二     日
                                    臺灣臺中地方法院刑事第四庭
                                        法  官    黃  家  慧
右正本證明與原本無異。
如不服本判決，應於送達後十日內向本院提出上訴狀(須附繕本)，上訴於台灣高等
法院台中分院。
                                        書記官
中      華      民      國    九十一    年      八      月     十三     日
附錄論罪科刑法條
動產擔保交易法第三十八條
動產擔保交易之債務人，意圖不法之利益，將標的物遷移、出賣、出質、移轉、抵押
或為其他處分，致生損害於債權人者，處三年以下有期徒刑、拘役或科或併科六千元
以下之罰金。
